【裁判字號】    97,抗,1141
【裁判日期】    971112
【裁判案由】    聲請定其應執行刑
【裁判全文】
臺灣高等法院刑事裁定                  97年度抗字第1141號
抗  告  人
即  受刑人  甲○○
                    （現於臺灣臺東監獄東成分監執行中）
上列抗告人因聲請定其應執行刑案件，不服臺灣板橋地方法院中
華民國97年9月26日裁定（97年度聲字第4019號），提起抗告，
本院裁定如下：
    主  文
抗告駁回。
    理  由
一、臺灣板橋地方法院檢察署檢察官聲請意旨略以：受刑人甲○
    ○因犯侵占等案件，先後經判決確定如附表，依刑法第53條
    、第51條第5款規定，應定其應執行之刑，爰依刑事訴訟法
    第477條第1項聲請裁定等語。
二、本件原裁定以：
  (一)按數罪併罰，有二裁判以上者，依刑法第51條規定定其應執
    行刑，刑法第53條定有明文。又按受刑人行為後，刑法及其
    施行法業於民國95年7月1日修正施行，依刑法第2條第1項規
    定：「行為後法律有變更者，適用行為時之法律。但行為後
    之法律有利於行為人者，適用最有利於行為人之法律」。且
    依刑法第51條定應執行刑時，行為人於裁判確定前犯數罪，
    其中一罪在新法施行前者，即應為新舊法比較，此有最高法
    院95年5月23日第8次刑事庭會議決議可資參照。查受刑人於
    裁判確定前犯數罪，其中附表編號1、2所示之罪係於95年7
    月1日之前犯之，依修正前刑法第51條規定「數罪併罰，分
    別宣告其罪之刑，依左列各款定其應執行者。」其中第5款
    規定「宣告多數有期徒刑者，於各刑中之最長期以上，各刑
    合併之刑期以下，定其刑期。但不得逾二十年。」修正後刑
    法第51條第5款則規定「宣告多數有期徒刑者，於各刑中之
    最長期以上，各刑合併之刑期以下，定其刑期。但不得逾三
    十年。」比較新舊法之結果，自以舊法規定之定應執行刑之
    上限為20年對行為人較為有利，此修正影響行為人刑罰之法
    律效果，是受刑人行為後法律已有變更，依刑法第2條第1項
    前段規定，應適用行為時之舊法即修正前刑法第51條第5款
    規定定其應執行之刑。再按，受刑人行為後，刑法第41條亦
    有修正，於犯罪時之刑法第41條第1項、第2項分別規定：「
    犯最重本刑為五年以下有期徒刑以下之刑之罪，而受六個月
    以下有期徒刑或拘役之宣告，因身體、教育、職業、家庭之
    關係或其他正當事由，執行顯有困難者，得以一元以上三元
    以下折算一日，易科罰金。但確因不執行所宣告之刑，難收
    矯正之效，或難以維持法秩序者，不在此限。」、「併合處
    罰之數罪，均有前項情形，其應執行之刑逾六月者，亦同。
    」；又受刑人行為時之易科罰金折算標準，修正前罰金罰鍰
    提高標準條例第2條前段（現已刪除）規定，就其原定數額
    提高為一百倍折算一日，則本件受刑人行為時之易科罰金折
    算標準，應以銀元三百元折算一日，經折算為新臺幣後，應
    以新臺幣九百元折算為一日。惟95年7月1日施行之刑法第41
    條第1項、第2項則分別規定：「犯最重本刑為五年以下有期
    徒刑以下之刑之罪，而受六個月以下有期徒刑或拘役之宣告
    者，得以新臺幣一千元、二千元或三千元折算一日，易科罰
    金。但確因不執行所宣告之刑，難收矯正之效，或難以維持
    法秩序者，不在此限」、「前項規定於數罪併罰，其應執行
    之刑未逾六月者，亦適用之。」比較修正前後，其應執行之
    刑逾6月者是否得易科罰金及易科罰金折算標準之結果，以
    95年7月1日施行前之規定，較有利於受刑人，則應依刑法第
    2條第1項前段，適用修正前刑法第41條第1項前段、第2項、
    修正前罰金罰鍰提高標準條例規定，定其易科罰金折算標準
    。綜上，依法律整體比較結果，本件定其應執行刑亦應依刑
    法第2條第1項前段之規定，適用行為時之舊法。
  (二)經查，聲請人就本件受刑人所犯如附表編號1、2、3、5所示
    之罪聲請定應執行刑部分，經核尚無不合，自應予准許。爰
    依刑事訴訟法第477條第1項，刑法第2條第1項前段、第53條
    ，修正前刑法（下同）第51條第5款、第41條第1項前段、第
    2項、修正前罰金罰鍰提高標準條例第2條，裁定應執行有期
    徒刑1年，如易科罰金，以銀元3百元即新臺幣9百元折算一
    日。
  (三)至聲請人另聲請附表編號4所示之罪與附表編號1、2、3、5
    所示之罪定其應執行刑。惟按裁判確定前犯數罪者，併合處
    罰之，刑法第50條定有明文。又數罪之宣告刑出於二以上之
    科刑判決而得併合處罰定其應執行刑者，以該數罪俱係在首
    先確定之科刑判決確定前所犯者為限；若其中某罪之犯罪時
    間已在首先確定之科刑判決確定之後，縱令係在其次確定之
    科刑判決確定之前，因其與首先確定之科刑判決確定前所犯
    之罪，已不合數罪併罰之規定，自無從合併定其應執行刑，
    而應單獨執行（最高法院88年度台上字第7381號判決參照）
    。查本件受刑人所犯如附表所示各罪，首先確定者係附表編
    號1、2所示之罪，其確定日期為96年9月13日，而附表編號4
    所示之罪之犯罪日期為96年10月5日，既係在附表編號1、2
    所示之罪判決確定後所犯，自無從合併定其應執行刑，是聲
    請人聲請就附表編號4所示之罪與附表其餘部分等罪合併定
    應執行之刑，於法不合，就此部分聲請，應予駁回。
三、抗告意旨以：抗告人前因詐欺犯行於96年11月3日入監服刑
    （臺灣板橋地方法院檢察署96年度執減更乙字第8781號執行
    指揮書），此為附表編號1、2所示犯罪確定前所犯，原審竟
    未合併定應執行刑，爰請重新審覆，更定應執行刑云云。
四、經查：原裁定依檢察官聲請而為裁定，於法並無不合，縱抗
    告人所指之詐欺案件，有與附表所示1、2、3、5所示之罪所
    處之刑合於定應執行刑之情形，依刑事訴訟法第477條第2項
    之規定，係屬得否另行請求檢察官聲請定應執行刑之問題，
    尚不得因此指摘原審裁定有何不當。是抗告人之抗告，為無
    理由，應予駁回。
據上論結，應依刑事訴訟法第412條，裁定如主文。
中    華    民    國    97    年    11    月    12    日
                  刑事第十四庭   審判長法  官   陳志洋
                                       法  官   蔡聰明
                                       法  官   謝靜慧
以上正本證明與原本無異。
不得再抗告。
                                       書記官   高士童
中    華    民    國    97    年    11    月    12    日


司法院資訊處製作；財團法人民間司法改革基金會備份。
